# 陈老师，有这样一种合同能源管理模式，您看采用什么方法核算合适？

提问人：GX1997 时间：2010-08-22 18:54:13
甲环保企业拟与A公司EMC模式实行合同能源管理，即由甲环保企业自己出资，自担风险，完成乙公司烧结余热利用项目的建设工作，甲环保企业与乙公司在合同约定的收益分享期内，按合同约定的比例分享发电收益。甲对项目进行经营管理、维护，通过分享发电收益，承担收益分享期间的运营费用，收回投资，获得合理的投资收益。

回答人：chenyiwei
收益分享型的合同能源管理是现阶段合同能源管理业务的主要操作模式。这个问题近期讨论较多，你可以搜索一下本版面。我的意见是适用《企业会计准则第 21 号——租赁》。难点在于如何判断甲公司是否已经把标的资产所有权上的主要风险和报酬转移给乙公司，在此基础上确定为是经营租赁还是融资租赁。需要特别提示注意的一点是：不能仅仅因为“合同收益分享期满后，烧结余热利用发电项目涉及的所有设施及发电收益全部归乙公司所有”就认为这是融资租赁。

回答人：chenyiwei
回复 板凳 GX1997 的帖子感觉还是有差异的。因为一般的BOT项目中，基础设施都是由签约双方以外的第三方（例如社会公众）使用，因此签约双方对该资产的使用状况都无法实施控制。但在现在讨论的此类案例中，都只涉及签约双方而不涉及第三方，乙方是该设备的最终使用者（设备的使用强度取决于乙方的工作量），并且项目建成后的维护期间，甲方的维护责任更多地是出于保证设备处于正常的运转状态，而不是直接运作和使用该设备。所以该设备的使用权还是归属于乙方，甲方在运转期间的作用更多地是作为乙方聘请的专家或代理人。

回答人：chenyiwei
回复 地板 小头鱼 的帖子归根结底还是要以定义为出发点进行判断的，即所有权上主要风险和报酬的转移情况。国际准则对这一问题的表述就很清楚：满足这五个条件之一，只是在通常情况下归属于融资租赁类别的可能性较大的标志之一，并不是一个决定性的证据。或许在大部分情况下，这种“即应”和“通常表明”的虚词的语义差异所产生的影响并不重大；但在合同能源管理等特定情况下，可能就是非常关键的差异因素了。

回答人：chenyiwei
回复 8 楼 qiaoyf 的帖子谢谢提醒。我理解前面所说的适用租赁准则的观点，对于合同能源管理业务中的资产购建部分仍然是适用的。
但是以前没有关注到这类业务还有提供／接受服务的成分。可能需要再仔细研究一下相关的业务模式，在会计准则和国办发〔 2010 〕 25 号文的基础上考虑一个更完整的会计处理方案。

回答人：chenyiwei
回复 10 楼 xinamanda 的帖子是否属于租赁并不是根据收益是否固定来判断的。无论是融资租赁还是经营租赁都可能有或有租金。只不过在此类业务中，或有租金占总租金的比例要远远大于一般的租赁业务。